【裁判字號】    90,上易,1594
【裁判日期】    901214
【裁判案由】    業務過失傷害
【裁判全文】
臺灣高等法院高雄分院刑事判決                    九十年度上易字第一五九四號
    上  訴  人  台灣高雄甲方法院檢察署檢察官
    上  訴  人
    即  被  告  丙○○
    選任辯護人  李慶榮  律師
                孫守濂
右上訴人因被告業務過失傷害案件，不服臺灣高雄甲方法院八十九年度易字第四七九
六號中華民國九十年七月二十七日第一審判決（起訴案號：臺灣高雄甲方法院檢察署
八十八年度偵字第三０二四八號），提起上訴，本院判決如左：
      主  文
原判決撤銷。
本件公訴不受理。
      理  由
一、公訴意旨略以：被告丙○○係設於高雄市苓雅區○○○路三○九號廣山營造股份
    有限公司（下稱廣山公司）之負責人，亦為從事土木及建築檢修工程業務之人，
    廣山公司於民國八十八年一月二十二日，在嘉義市嘉工新村一號處施作所承包臺
    灣電力股份有限公司埋設管線工程時，丙○○身為公司負責人及雇主，於其執行
    日常業務中，本應注意防止機械、器具、設備等引起之危害，應設置有符合標準
    之必要安全設備，對於就業場所作業之車輛機械，應規定駕駛者或有關人員負責
    執行不得使用動力鏟或鋏，吊升貨物或供為主要用途以外之用途，且依當時情形
    ，亦無不能注意之情事，竟疏未注意設置上述符合標準之安全設備，而任令使用
    次一承攬人何吉（已另案由臺灣嘉義甲方法院為不受理判決確定）所有之挖土機
    吊舉施工用之鋼軌。嗣於八十八年一月二十二日十六時許，廣山公司僱請之勞工
    乙○○在上址從事施工時，不知挖土機已移至其後方，且因當時廣山公司監工張
    俊雄（已另案由臺灣嘉義甲方法院為不受理判決確定）疏未注意將鋼索勾住挖土
    機前端之安全勾，而挖土機司機何吉亦疏未注意檢查鋼索是否已勾住安全勾，即
    貿然啟動挖土機之鋼臂而吊起鋼軌，致背對正進行吊舉工作之乙○○，遭由挖土
    機副勾上鋼索脫落，墜落之鋼軌擊中背部，乙○○因廣山公司未設置上開符合標
    準之安全設備、何吉及張俊雄前開過失，而受有腰椎第二、三節骨折脫位合併下
    肢無力、神經性膀胱炎及右股骨折等重大難治之傷害。經被害人乙○○訴請偵辦
    ，因認被告涉犯刑法第二百八十四條第二項後段之業務過失致人重傷罪嫌云云。
二、公訴意旨認被告涉犯上述業務過失致人重傷罪嫌係以右揭事實業據被告丙○○坦
    承不諱，核與告訴人指述情節相符，並有勞資爭議調解不成立紀錄一份、高雄長
    庚醫院診斷證明書一紙附卷可稽為其論據。訊據上訴人即被告丙○○則堅決否認
    上開業務過失致人重傷犯行，辯稱：（一）、告訴人於本件職業傷害事故發生時
    ，即已知悉被告為公司負責人（被告與告訴人有遠親關係，且告訴人係由被告引
    薦受僱於公司），及公司未設置符合標準之安全設備而以挖土機吊取鋼軌之過失
    事實，遲至八十八年十二月十六日始對被告提起告訴，已逾六個月之告訴期間。
    （二）、本件職業傷害之發生是承攬人何吉操作挖土機失當所造成吊勾脫落之疏
    失，而且現場監工沒有疏散人員所致，非我之過失等語。
三、按告訴或請求乃論之罪，其告訴已逾告訴期間者，應諭知不受理之判決；又告訴
    乃論之罪，其告訴應自得為告訴人之人知悉犯人之時起，於六個月內為之，刑事
    訴訟法第三百零三條第三款、第二百三十七條第一項分別定有明文。而此所謂之
    「知悉犯人」係指得為告訴人之人確知犯人之犯罪行為而言，以其主觀為標準，
    其知悉必須達於確信之程度，故若事涉曖昧，雖有懷疑未得實證，因而遲疑未告
    ，其告訴期間並不進行，固經司法院二十三年院字第一０二三號及最高法院二十
    八年上字第九一九號分別著有解釋及判例可資參照。然依上述解釋及判例意旨所
    指知悉「犯人之犯罪行為」，應係被害人主觀上知悉犯人為誰及其存在如何之行
    為事實與證據而言，至於該事實與證據將來是否犯人確定成立犯罪而應受刑罰非
    難，應屬法院調查證據認定事實及適用法律所得之結果；換言之，確知犯人之犯
    罪行為乃針對事實之認知，而非對於犯人確應成立何種罪責之法律認知；是如被
    害人主觀上已可得確知何人為犯人，以及客觀存在之行為事實與證據，自不得以
    尚不知該犯人係應負何種具體法律責任為由，據為其告訴期間並不進行，否則將
    使告訴期間隨被害人以主觀上並不確知該犯人須負法律責任為由，而處於不確定
    之延長狀態。本件卷查告訴人告訴意旨明白陳述稱：告訴人乙○○於八十七年十
    月十九日進入廣山營造股份有限公司服務，八十八年一月二十二日十六時許，在
    嘉義市嘉工新村一號前，從事埋管工作中，因公司未設置有符合標準之必要安全
    設備，導致工甲工人何吉現場操作吊起鋼軌時，未將鋼索勾住挖土機前端之安全
    勾上，旋因副勾上之鋼索脫落，墜落之鋼軌擊中告訴人背部，致受有腰椎第二、
    三節骨折脫位合併下肢無力、神經性膀胱炎及右股骨折等重大難治之傷害云云。
    就上開事實，告訴人業於八十八年七月十三日對何吉及監工張俊雄提出業務過失
    重傷害罪嫌時所敘明（參嘉義市警察局第二分局嘉市警二刑字第一二一二三號卷
    八十八年七月十三日偵訊筆錄），可知告訴人對「公司未設置有符合標準之必要
    安全設備，導致工甲工人何吉現場操作吊起鋼軌時，未將鋼索勾住挖土機前端之
    安全勾上，旋因副勾上之鋼索脫落，墜落之鋼軌擊中告訴人背部」之行為事實與
    證據，係身歷其境，知之甚明；參酌被告辯稱伊與告訴人有遠親關係，告訴人係
    伊引薦進入公司服務一節，又為告訴代理人所不否認，以及告訴人於本案偵查中
    提出之八十七年度扣繳憑單亦載明廣山營造股份有限公司扣繳義務人丙○○（偵
    卷第十九頁）等情綜合觀之，足證告訴人於事故發生時，已知悉公司負責人係丙
    ○○；另審之告訴人於八十八年六月二日及六月十日曾有委由其父周順良與廣山
    公司就本件事故民事賠償之爭議在高雄縣政府勞工科會議室及好甲方工程公司二
    樓舉行協調會議，亦有該會議記錄在卷可稽等情（偵卷第三十頁、第三十一頁）
    ，亦可見告訴人於事故發生時，對被告所負責經營之廣山公司，有違反注意義務
    之主觀認知，才會幾次與公司協商賠償金額問題。綜上而言，告訴人主觀上對本
    件犯罪行為之客觀事實與證據，以及公司負責人丙○○係犯罪行為人，於事故發
    生時，已經明確知悉。而本件公訴人起訴被告涉犯刑法第第二百八十四條第二項
    後段之業務過失致人重傷罪嫌，依同法第二百八十七條前段規定須告訴乃論；則
    本件告訴期間應自事故發生時即八十八年一月二十二日起算，茲告訴人遲至八十
    八年十二月十三日始對被告丙○○提起告訴（偵卷第一頁），顯已逾六個月告訴
    期間，依照上開法條規定自應諭知公訴不受理之判決。原審疏未詳究，遽為被告
    論罪科刑之判決，容有未洽；檢察官循告訴人之請求提起上訴，指摘原判決量刑
    過輕，非有理由；被告上訴意旨執上述指摘原判決不當為有理由，應由本院將原
    判決撤銷，改諭知公訴不受理判決。
據上論結，應依刑事訴訟法第三百六十九條第一項前段、第三百六十四條、第三百零
三條第三款，判決如主文。
本案經檢察官劉文水到庭執行職務。
中    華    民    國      九十      年      十二      月     十四   日
臺灣高等法院高雄分院刑事第七庭
                                  審判長法官  李春昌
                                        法官  黃憲文
                                        法官  莊飛宗
右正本證明與原本無異。
不得上訴。
                                      書記官  林明威
中    華    民    國      九十      年      十二      月    十八    日
                                                                 Ｊ


司法院資訊處製作；財團法人民間司法改革基金會備份。
